【裁判字號】    95,交聲,466
【裁判日期】    950707
【裁判案由】    聲明異議
【裁判全文】
臺灣臺南地法院交通事件裁定           95年度交聲字第466號
原處分機關  交通部公路總局嘉義區監理所新營監理站
異  議  人  甲○○
即受處分人
上列受處分人因違反道路交通管理處罰條例案件，對於交通部公
路總局嘉義區監理所新營監理站民國95年3 月21日所為之裁決處
分（處分案號：新監裁違字第裁73-S00000000號）聲明異議，本
院裁定如下：
    主  文
原處分撤銷。
甲○○汽車駕駛人，停車車種不依規定，處新臺幣玖佰元。
    理  由
一、原處分意旨略以：異議人即受處分人甲○○（下稱異議人）
    所有之車牌號碼3K-8725 號自小客車，於民國95年3月1日11
    時55分許，停放於臺南市○○路○段161號前人行道禁止臨時
    停車路段之違規事實，經臺南市警察局交通隊員警予以逕行
    舉發。嗣原處分機關即交通部公路總局嘉義區監理所新營監
    理站查證結果，認為前述違規事實明確，依道路交通管理處
    罰條例（下稱處罰條例）第56條第1項第1款之規定，並參酌
    違反道路交通管理事件統一裁罰基準表之內容，裁處異議人
    罰鍰新臺幣（下同）900元等語。
二、本件異議意旨略以：原處分就處罰事實之記載，異議人主張
    該地為待售之空地，既非紅磚道，亦非行人專用道，車停空
    地上，不阻礙交通，不妨礙行走，每日皆有汽機車停放，當
    日僅是暫停到銀行繳款，以免併排停車和阻礙交通，但警察
    卻不採信，逕行開單舉發、移送處罰，新營監理站亦未查證
    即裁處罰鍰，令人不服等語。
三、按汽車駕駛人停車時，停車時間、位置、方式、車種不依規
    定者，處600 元以上1,200元以下罰鍰，處罰條例第56條第1
    項第9 款定有明文。次按汽車駕駛人之行為有違規停車而駕
    駛人不在場，當場不能攔截製單舉發者，得對汽車所有人逕
    行舉發處罰；上開逕行舉發，應記明車輛牌照號碼、車型等
    可資辨明之資料，查明汽車所有人姓名或名稱、住址後，製
    單舉發處罰之，處罰條例第7條之2第1項第3款、第6款及第2
    項分有明文。又停車時間、位置、方式及車種，如公路或警
    察機關有特別規定時，應依其規定，道路交通安全規則第11
    2條第1項第16款所規定甚明。
四、經查：
  (一)本件異議人所有車牌號碼3K-8725 號自小客車，於95年3月1
    日11時55分許，在臺南市○○路○段161號前設置有機車停車
    格之人行道停車，經警認屬違規停車，因駕駛人不在場，當
    場不能攔截製單舉發，而對汽有所有人即異議人逕行舉發等
    事實，除據異議人於異議狀中所自承外，復有臺南市警察局
    南市警交字第S00000000 號舉發違反道路交通管理事件通知
    單、原處分機關新監裁違字第裁73－S00000000 號違反道路
    交通管理事件裁決書及違規現場採證相片1幀附卷可稽。
  (二)依上開違規現場採證照片所示，可認異議人所有上開自小客
    車，停放於永福路2段161號前，車內無人，該車身完全停放
    於該路面外之鋪設地磚且繪設有機車停車格內。依據處罰條
    例第3條第3款就「人行道」所為定義，認只要是專供行人通
    行之騎樓、走廊，及劃設供行人行走之地面道路等，均屬「
    人行道」。就上開採證照片內之整體環境設施以觀，該鋪設
    地磚之範圍，與供車輛行駛之柏油道路有明顯區隔，顯見異
    議人所停車之處所，確為人行道無疑。是異議人所辯該地為
    待售之空地，既非紅磚道，亦非行人專用道等語，顯不可採
    。另該人行道設有機車停車格，可供機車停放一情，有本院
    公務電話紀錄表在卷可參。準此，異議人確有停車於劃有機
    車停車格之人行道之停車位置不依規定之違規行為無誤。
  (三)按道路交通安全規則第112條第1項第16款停車時間、位置、
    方式及車種，如公路或警察機關有特別規定時，應依其規定
    ，異議人在僅供機車停放之劃有機車停車格之人行道停放自
    小客車即屬違規，尚不得由個人自行判斷該處停車是否影響
    交通或行人行走安全。是如駕駛人在劃設有機車停車格之人
    行道停車，即應依上開規定處罰，至於其停車行為有無妨礙
    交通，核與其違規行為之成立無涉，附此敘明。
  (四)綜上所述，異議人所有自小客車，於上開時、地確有停車車
    種不依規定之違規事實，既可認定，原處分機關自應對異議
    人為裁罰，固非無見，惟異議人違反者係處罰條例第56條第
    1項第9款之規定，原處分機關竟依據同條例第56條第1項第1
    款之規定裁罰，顯有違誤。本件異議人聲明異議雖無理由，
    惟原處分既有上述不當之處，自應由本院參酌裁罰基準之規
    定，另為裁定如主文第2項所示，以資適法。
五、據上論斷，應依道路交通案件處理辦法第20條前段，裁定如
    主文。
中    華    民    國    95    年    7     月    7     日
                    交通法庭  法  官  張維君
以上正本證明與原本無異。
如不服本裁定，應於收受送達後5日內向本院提出抗告狀（應附
繕本）。
                              書記官  陳慧玲
中    華    民    國    95    年    7     月    7     日


司法院資訊處製作；財團法人民間司法改革基金會備份。
